臺灣高等法院臺中分院民事判決　九十一年度上易字第三四七號
　　　上　訴　人　乙○○
　　　　　　　　　丙○○
　　　被　上訴人　甲○○
右當事人間侵權行為損害賠償事件，上訴人對於中華民國九十一年五月二十三日臺灣
臺中地方法院九十一年附民字第一七二號第一審判決提起上訴，經本院刑事庭裁定移
送，茲判決如左：
      主      文
上訴駁回。
第二審訴訟費用由上訴人負擔。
      事實及理由
一、本件上訴人於被上訴人公共危險刑事訴訟程序中（臺灣臺中地方法院九十一年度
    訴字第五三三號）提起附帶民事訴訟，聲明求為判決被上訴人應給付上訴人乙○
    ○新台幣（下同）二十一萬六千六百九十元，給付上訴人丙○○二十萬一千九百
    四十元，及均自起訴狀繕本送達翌日起，按週年利率百分之五計算之利息，並陳
    明願供擔保，請准宣告假執行，係主張被上訴人於民國（下同）八十九年十一月
    十九日凌晨二時五十分，駕駛其所有之車號Ｍ九—九一八二號自小客車，至台中
    市○○○路八十二號旁，下車後點燃六根香菸，置放在同路八十號、八十二號房
　　屋（以下稱系爭八十、八十二號房屋）騎樓所停置之機車座墊上，旋即引發火災
　　延燒，致高靜雅等人停放在上址之十二輛機車遭燒燬，烈火燃燒燻至二至五樓外
　　壁磁磚且燒燬天花板日光燈等處並波及七十八號房屋，使上訴人所有之房屋遭到
　　損害，本於侵權行為之法律關係，請求被上訴人賠償上訴人所受損害。
二、按刑事庭移送民事庭之附帶民事訴訟，僅移送後之訴訟程序應適用民事訴訟法，
    至移送前之訴訟行為是否合法，仍應依刑事訴訟法決定之。又因犯罪而受損害之
    人，於刑事訴訟程序固得附帶提起民事訴訟，對於被告請求回復其損害，但其請
    求回復之損害，以被訴犯罪事實所生之損害為限，否則縱令得依其他事由，提起
    民事訴訟，亦不得於刑事訴訟程序附帶為此請求（最高法院六十年度台上字第六
    三三號判例參照）。經查，本件公共危險刑事案件（即臺灣臺中地方法院九十一
    年度訴字第五三三號）之犯罪事實欄略以：被上訴人係基於放火燒燬機車之犯意
    ，駕駛自用小客車至前開地點後，下車將點燃之香煙分別放置在停放於系爭八十
    號、八十二號房屋騎樓之機車座墊上，後又再點燃二、三根香煙放置於前開騎樓
    下之其他機車座墊上，致停放在系爭八十號房屋騎樓處之車牌號碼ＴＦＪ－５１
    １、ＩＭＺ－３０８、ＴＤＨ－５８６、ＶＱＺ－４１５、ＫＡＵ－７９３、Ｉ
    ＭＺ－６４８號；停放在系爭八十二號房屋騎樓處之車牌號碼ＷＡＬ－０１０、
　　ＶＴＷ－０２９、ＬＢＡ－０６０、ＳＴＮ－０７９、ＫＫＧ－６７０、ＳＲＪ
　　－１９１號等機車車體燒燬，而系爭八十、八十二號房屋騎樓處之磨石子地板燒
　　損燻黑、房屋正面外牆磁磚牆面遭燻黑，騎樓上方樑柱靠西側水泥牆面呈燒損剝
　　落狀，兩房屋間靠道路之水泥柱向北側之牆面低處遭燒損剝落狀；且因而致前開
　　機車均遭燒損而無法騎乘使用，並因此致生公共危險等語。該案件並經本院以九
　　十一年度上訴字第一０五七號案件判決上訴駁回確定，足見該刑事案件係依據被
　　上訴人犯有刑法第一百七十五條第一項放火燒燬住宅等以外之物罪。並未就被上
　　訴人造成之系爭八十號、八十二號房屋所受之前述受損情形，認定觸犯放火燒燬
　　建物罪，或其他刑事罪名。上訴人即非屬本件刑事案件因犯罪而受損害之人，如
　　有損害，應循民事訴訟途徑解決，而非刑事附帶民事訴訟程序所得審究。至上訴
　　人所引最高法院五十三年度台上字第一五五○號判例「因犯罪而受損害之人，得
　　於刑事訴訟程序附帶提起民事訴訟，對於被告請求回復其損害，只須所受損害係
　　於被告犯罪之所致，不以被告侵害事實所觸犯之罪名，是否經刑事法院獨立論處
　　罪刑為必要」主張上訴人為被上訴人犯罪之被害人，惟該判例仍係以所受損害係
　　由於被告犯罪所致，且經選為該判例之判決全文，以「‧‧關於被上訴人於竊佔
　　林地之際，有砍伐林木之事實，業經刑事法院判決認定屬實，不過謂『砍伐雜木
　　乃竊佔罪之處分贓物行為，不另成立罪名而己』．．．」，有該判決全文在卷可
　　憑，其刑事判決仍認砍伐雜木係犯罪行為，僅未獨立論處罪刑而已。與本件刑事
　　法院認定被上訴人燒燬機車所波及上開房屋部分，並不構成犯罪，顯有不同，自
　　不得援引該判例而主張上訴人係被上訴人犯罪之被害人。是原審刑事庭依刑事訴
　　訟法第五百零二條第一項規定，以上訴人並非因犯罪而受損害之人，而判決駁回
　　上訴人附帶民事訴訟及假執行之請求，洵屬正當。上訴意旨，仍執其為犯罪被害
　　人，得於刑事訴訟程序提起本件附帶民事訴訟云云，為無理由。「又民事訴訟法
　　第二百四十九條第二項不經言詞辯論逕以判決駁回之規定，於第二審程序準用之
　　，此觀同法第四百六十三條及司法院院解字第三二六四號之(四)解釋文自明（最高
　　法院民事判決八十九年度台上字第一七八六號判決參照）。本件上訴人非犯罪被
　　害人，而於刑事訴訟程序提起本件附帶民事訴訟，顯為無理由，依民事訴訟法第
　　四百六十三條準用第二百四十九條第二項規定，不經言詞辯論，逕以判決駁回其
　　上訴。
據上論結：本件上訴人提起刑事附帶民事訴訟顯無理由，依民事訴訟法第四百四十九
條第一項、第四百六十三條、第二百四十九條第二項規定，第八十五條第一項前段，
判決如主文。
中　　　華　　　民　　　國　　九十一　　年　　　十　　　月　　 十六　　 日
~B1民事第六庭審判長法　官　吳火川
~B2　　　　　　　　法　官　吳惠郁
~B3　　　　　　　　法　官　饒鴻鵬
右為正本係照原本作成。
不得上訴。
~B　　　　　　　　書記官　陳三軫
中　　　華　　　民　　　國　　九十一　　年　　　十　　　月　　二十二　　日
　　　　　　　　　　　　　　　　　　　　　　　　　　　　　　　　　　　　Ｂ
